【裁判字號】    97,上易,2396
【裁判日期】    971118
【裁判案由】    贓物
【裁判全文】
臺灣高等法院刑事判決                97年度上易字第2396號
上  訴  人
即  被  告  甲○○
上列上訴人因贓物案件，不服臺灣板橋地方法院97年度易字第42
5號，中華民國97年7月10日第一審判決（起訴案號：臺灣板橋地
方法院檢察署96年度偵字第20424 號），提起上訴，本院判決如
下：
    主  文
上訴駁回。
    事  實
一、甲○○因其妻林麗凌所有之車號GPE-997 號重型機車（山葉
    牌迅光型式、出廠年份：八十三年、引擎號碼4HP-049689號
    ）於民國九十一年間某日因撞擊安全島而嚴重受損，除已無
    法發動外，該車之外殼、避震器、骨架、前煞、碼錶亦全部
    損壞，乃於九十一年下半年某日委託在臺北縣蘆洲市○○○
    路七四巷二號經營勇順機車行之鍾森榮修理，詎鍾森榮因見
    上開機車已無法修理回復，竟將上開機車之引擎外殼拆下後
    ，頂拼在其收受自真實姓名年籍不詳之人所交付而由不詳姓
    名人士竊取之山葉牌SV-MAX型式、出廠年份：民國九十一年
    、引擎號碼為5NW-202535號之機車上（起訴書誤載所交付者
    為機車引擎，應予更正，該機車原懸掛車牌為LN8-237 號，
    係屬乙○○所有，於九十一年七月十八日十三時許，在臺北
    縣三重市○○路○段一一九號前失竊）（鍾森榮收受贓物部
    分業經原審判刑確定），並將GPE-997 號車牌安裝在乙○○
    所有之前開失竊機車上（起訴書誤載為僅將乙○○所有之機
    車引擎安裝在車號GPE-997 號重型機車上，應予更正）。之
    後七、八天即於九十一年七月十八日至同年十二月三十一日
    之間之某日，甲○○與鍾森榮相約在臺北縣板橋市板橋國中
    前交車時，其明知鍾森榮修理後所交付之機車已非原車，而
    屬來源不明之贓物，竟仍基於故買贓物之犯意，以新臺幣一
    萬八千元代價，向鍾森榮故買之。嗣於九十六年七月二十三
    日二十二時許，林麗凌騎乘上開頂拼引擎外殼並懸掛GPE-99
    7 號車牌之失竊機車，行經臺北縣板橋市○○路三三二號前
    ，經執行查贓勤務之員警許樹男發現該車車牌、車型及出廠
    年份不符，於比對車身烙印之引擎號碼發現應為5NW-202535
    號，始循線查悉上情。
二、案經臺北縣政府警察局板橋分局報告臺灣板橋地方法院檢察
    署檢察官偵查起訴。
    理  由
壹、程序部分：
    按被告以外之人於審判外之陳述，雖不符刑事訴訟法第一百
    五十九條之一至之四之規定，而經當事人於審判程序同意作
    為證據，法院審酌該言詞陳述或書面陳述作成時之情況，認
    為適當者，亦得為證據。又當事人、代理人或辯護人於法院
    調查證據時，知有第一百五十九條第一項不得為證據之情形
    ，而未於言詞辯論終結前聲明異議者，視為有前項之同意，
    刑事訴訟法第一百五十九條之五規定甚明。查本件被害人乙
    ○○於警詢時之陳述，雖屬被告以外之人在審判外之陳述，
    惟當事人於原審及本院言詞辯論終結前均未聲明異議，而本
    院審酌渠等於陳述作成時之情況，認為以之作為證據為適當
    ，依上開規定，得採為本案之證據，合先敘明。
貳、實體部分：
一、訊據上訴人即被告甲○○矢口否認有何故買贓物犯行，辯稱
    ：其係經友人介紹而將受損之中古機車交由鍾森榮修理，且
    所支付之修理費一萬八千元，與一般修車行價錢相當，其不
    知鍾森榮係將其舊車引擎外殼頂拼在他人失竊之贓車上，其
    並無故買贓物之犯意云云。惟查：
  (一)在前揭時地為警查獲之懸掛GPE-997 號車牌之機車，引擎號
    碼為5NW-202535號，車款為山葉牌SV-MAX型式，出廠年份：
    九十一年，原車牌號碼應為LN8-237 號，係被害人乙○○所
    有，於九十一年七月十八日十三時許，在臺北縣三重市○○
    路○段一一九號前失竊一節，業據證人即被害人乙○○在警
    詢時證述綦詳，並有失車－唯讀案件基本資料竊盜、贓物認
    領保管單及代保管單各一紙在卷可憑。又乙○○所有之上開
    失竊機車，業經他人頂拼車號GPE-997 號機車之4HP-049689
    號引擎外殼等情，亦經證人即查獲本案之員警許樹男在偵查
    中證述明確。復參以卷附林麗凌騎乘懸掛GPE-997 號車牌之
    機車於九十四年四月十三日因車型型式與年份不符經警掣單
    舉發時之採證照片三幀（見原審卷第三四頁）及九十六年七
    月二十三日為警查獲時之採證照片四幀（見偵查卷第三０、
    三一頁），與山葉機車公司出廠之SV-MAX型式（引擎號碼前
    三碼為5NW）及山葉牌迅光型式（引擎號碼前三碼為4HP）之
    車款照片共計六幀（見偵卷第二七頁、二八頁）比對觀之，
    上開經警查獲懸掛GPE-997 號車牌之機車外型確與被害人乙
    ○○所失竊之山葉牌SV-MAX型式機車相符。是堪認上開為警
    查獲之機車應為乙○○所有遭竊之引擎號碼5NW-202535號機
    車無訛。
  (二)又證人林麗凌於偵查中證稱﹕車號GPE-997 號機車（引擎號
    碼4HP-049689號）係在其騎車發生車禍撞毀前二年之八十九
    年間，以二萬餘元買的中古車等語（見偵查卷第四十九頁）
    ，此與鍾榮森於偵查中證稱：原機車如未撞毀，估計價值約
    為二萬元左右等語大致吻合（見偵查卷第五十頁），參以上
    開引擎號碼4HP-049689號機車係八十三年三月七日新領牌照
    ，距林麗凌於八十九年購買時，車齡已約六年，有車籍查詢
    資料在卷可按，是林麗凌所證以二萬餘元價格購買乙節堪予
    採信。然依被告及林麗凌自承上開引擎號碼4HP-049689號機
    車於九十一年間因不慎撞擊道路安全島後，除已無法發動外
    ，該車之外殼、避震器、骨架、前煞、碼錶亦全部損壞，足
    見該車受損情形相當嚴重，是否值得被告再以與原購買價格
    相當之一萬八千元重新修復，已非無疑。況乙○○於警詢時
    證稱：其引擎號碼5NW-202535號機車失竊時價值六萬元等語
    （見偵查卷第十四頁），以該機車出廠為九十一年份，旋於
    九十一年七月十八日遭竊，應屬可信，此有失車－唯讀案件
    基本資料在卷可憑。而被告自承其上開引擎號碼4HP-049689
    號機車經同案被告鍾森榮修理後，機車外體、車型與原車均
    不同，所用均為原廠新的材料，是其所取得之機車與甫出廠
    全新之機車無異，然其卻僅支付相當於出廠六年之中古車價
    格作為修理費用，與常情有違。況被告為高中畢業，智識與
    常人無異，且其於81年間即曾因贓物案件，經臺灣臺南地方
    法院判處有期徒刑六月，緩刑三年確定，有本院被告前案紀
    錄表可按，對於機車修理前後之差異原因應會謹慎查證，以
    免再罹刑章，惟其於鍾森榮交付修理後之機車時，既發現與
    原交付修理之機車之車型不同，且稍加檢視即可發現上開機
    車車身上有多處5NW-202535號引擎號碼烙印遭磨損之痕跡，
    竟未查明可否為車身變更之相關規定，亦未質疑鍾森榮所言
    ，而仍付款取車，實有悖於常情。是被告前開所辯，亦不足
    採信，顯見其於向鍾森榮故買上開機車時，亦明知該機車係
    屬來源不明之贓物。
  (三)綜上所述，本件事證明確，被告犯行洵堪認定，應予依法論
    科。
二、核被告所為，係犯刑法第三百四十九條第二項之故買贓物罪
    。被告行為後，刑法業於九十四年二月二日修正公布，並自
    九十五年七月一日起生效施行，上開刑法第三百四十九條第
    二項之罪名雖未修正，然修正後刑法第三十三條第五款所定
    刑罰罰金之最低數額，已由銀元一元提高為新臺幣一千元，
    經比較新舊法，自以舊法有利於被告。又關於刑法第四十一
    條易科罰金折算標準部分，比較修正前後之規定，亦以修正
    前刑法第四十一條之規定，較有利於被告。復被告犯罪時間
    係在九十六年四月二十四日以前，合於中華民國九十六年罪
    犯減刑條例第二條第一項第三款之規定，且並無該條例所規
    定不得減刑之情形，應依上開減刑條例規定減其宣告刑二分
    之一。原審審酌被告為貪圖小利，故買贓物，情節較輕，暨
    斟酌其犯罪之動機、目的、手段、犯罪後否認犯行，顯見尚
    無悔意等一切情狀，適用刑法第二條第一項前段、第三百四
    十九條第二項、修正前刑法第四十一條第一項前段，罰金罰
    鍰提高標準條例第一條前段、修正前同條例第二條，中華民
    國九十六年罪犯減刑條例第二條第一項第三款、第七條、第
    九條之規定，判處有期徒刑肆月，減為有期徒刑貳月，並諭
    知易科罰金之折算標準，經核並無不合。被告徒憑前詞指摘
    原審判決不當，為無理由，應予駁回。
據上論斷，應依刑事訴訟法第三百六十八條，判決如主文。
本案經檢察官李月治到庭執行職務。
中    華    民    國    97    年    11    月    18    日
                  刑事第二十一庭審判長法  官  蔡彩貞
                                      法  官  曾家貽
                                      法  官  楊力進
以上正本證明與原本無異。
不得上訴。
                                      書記官  楊麗娟
中    華    民    國    97    年    11    月    18    日


司法院資訊處製作；財團法人民間司法改革基金會備份。
